臺灣高等法院刑事判決　　　　　　　　96年度交上易字第46號
上　訴　人
即　被　告　甲○○
上列上訴人因公共危險案件，不服臺灣桃園地方法院95年度交易
字第502 號，中華民國95年12月29日第一審判決（起訴案號：臺
灣桃園地方法院檢察署95年度偵字第22544 號），提起上訴，本
院依簡式審判程序進行審理，並判決如下：
    主  文
上訴駁回。
    事實及理由
甲、程序方面：
    本件被告甲○○所犯為死刑、無期徒刑、最輕本刑三年以上
    有期徒刑或高等法院管轄第一審案件以外之罪，被告於本院
    審判中先就被訴事實為有罪之陳述，經本院告知其簡式審判
    程序之旨，並聽取公訴人、被告之意見後，本院合議庭於九
    十六年五月十一日審判期日依刑事訴訟法第二百七十三條之
    一第一項規定，當庭裁定以簡式審判程序進行本件審理，則
    依刑事訴訟法第二百七十三條之二規定，關於本案證據之調
    查，不受第一百五十九條第一項、第一百六十一條之二、第
    一百六十一條之三、第一百六十三條之一及第一百六十四條
    至第一百七十條規定之限制，合先敘明。
乙、實體方面：
一、本件經本院審理結果，認第一審以被告甲○○犯刑法第一百
    八十五條之三之服用酒類不能安全駕駛罪，累犯，判處有期
    徒刑七月，認事用法並無不當，量刑亦稱妥適，應予維持，
    並引用第一審判決書所記載之事實、證據及理由（如附件）
    。
二、上訴人即被告提起上訴，其意旨略以：因被告已離婚十二年
    ，是單親家庭每月孩子的讀書費用、房租及生活費均賴被告
    一人負責，生活擔子很重，連罰金都負擔不起，且因前車禍
    受有腦震盪，每星期需回診，長期藥物治療，為此提起上訴
    ，祈請法院再給予一自新機會予以宣告緩刑或再從輕量刑云
    云。
三、經查：被告前曾有三次服用酒類後不能安全駕駛罪之前科，
    並經台灣桃園地方法院分別判處罰金三萬元、有期徒刑二月
    、六月在案，有本院被告前案紀錄表一份在卷可參，且被告
    第三次服用酒類不安全駕駛時，業經法院以累犯之規定加以
    裁判，被告經此三次刑之宣告及繳納罰金及易科罰金執行完
    畢後，猶不知警惕，今服用酒類後體內血液中酒精濃度達27
    1.6mg/dl，換算呼氣所含酒精成分為每公升高達1.36毫克，
    顯已達不能安全駕駛之程度，猶騎乘機車自桃園縣龍潭鄉○
    ○路往自由街方向行駛，即因酒後操控能力、辨識力及反應
    能力等減弱跌落水溝，警方查獲、測試及訊問之時過程中已
    有昏睡叫喚不醒之情，其酒後不能安全駕駛之情甚為嚴重，
    實不宜再予輕縱。原審以被告有多次服用酒類不能安全駕駛
    之前科，不知惕勵，且屬累犯等情狀，判處有期徒刑七月，
    以達預防被告再犯之效，原審所量之刑甚為妥適，被告徒以
    身兼家庭重擔為由，期請法院再予寬典，從輕量刑，為無理
    由，應予駁回。
四、據上論結，應依刑事訴訟法第二百七十三條之一第一項、第
    三百七十三條、第三百六十四條、第三百六十八條，判決如
    主文。
本案經檢察官鍾鳳玲到庭執行職務。
中　　華　　民　　國　　96　　年　　5 　　月　　25　　日
　　　　　　　　　刑事第十五庭審判長法　官  吳昭瑩
　　　　　　　　　　　　　　　　    法　官  李正紀
　　　　　　 　 　　　　　　　　　　法　官  李釱任
以上正本證明與原本無異。
不得上訴。
                                    書記官  洪秋帆
中　　華　　民　　國　　96　　年　　5 　　月　　28　　日
附錄：本案論罪科刑法條全文
刑法第185條之3
服用毒品、麻醉藥品、酒類或其他相類之物，不能安全駕駛動力
交通工具而駕駛者，處一年以下有期徒刑、拘役或（銀元）三萬
元以下罰金。
附件：
臺灣桃園地方法院刑事判決　　　　　　 95年度交易字第502號
公　訴　人　臺灣桃園地方法院檢察署檢察官
被　　　告　甲○○　男　53歲（民國○○年○○月○日生）
　　　　　　　　　　住桃園縣龍潭鄉○○村○鄰○○街30號
　　　　　　　　　　身分證統一編號：Ｚ000000000號
上列被告因公共危險案件，經檢察官提起公訴（95年度偵字第22
544 號），被告於本院準備程序進行中，就被訴事實為有罪之陳
述，經本院告知簡式審判程序意旨，並聽取公訴人及被告之意見
後，本院合議庭裁定由受命法官獨任依簡式審判程序審理，並判
決如下：
    主  文
甲○○服用酒類，不能安全駕駛動力交通工具而駕駛，累犯，處
有期徒刑柒月。
    事  實
一、甲○○前於民國91年間因公共危險案件，經臺灣臺北地方法
    院於92年1 月7 日以91年度北交簡字第3874號判處罰金3000
    0 元，如易服勞役，以300 元折算1 日，於92年1 月30日確
    定，並於92年5 月12日執行完畢；復於93年間因公共危險案
    件，經本院於93年4 月19日以93年度壢交簡字第368 號判處
    有期徒刑2 月，如易科罰金，以300 元折算1 日，於93年5
    月28日確定，並於93年8 月2 日易科罰金執行完畢；後於95
    年間因公共危險案件，經本院於95年3 月23日以95年度壢交
    簡字第404 號判處有期徒刑6 月，如易科罰金，以300 元折
    算1 日，於95年4 月24日確定，並於95年6 月19日易科罰金
    執行完畢。詎其猶不知惕勵，於95年9 月19日下午7 時20分
    許至同日下午8 時30分許，在桃園縣龍潭鄉九龍村某處，與
    友人一同飲用高梁酒後，已達不能安全駕駛動力交通工具之
    程度，竟於飲酒後駕駛動力交通工具車牌號碼EWE －380 號
    輕型機車（下稱上開機車），由上處出發，欲返回其位於桃
    園縣龍潭鄉○○街30號之住處，沿桃園縣龍潭鄉○○路往自
    由街方向行駛，而於同日下午9 時20許，其騎乘上開機車行
    經桃園縣龍潭鄉○○路54巷內，因酒後操控能力欠佳及辨識
    力、注意力、反應能力均減弱不能安全駕駛，致於閃避對向
    一部自用小客車，會車時不慎失控而跌落路旁之水溝而肇事
    ，其並因而人車倒地。嗣經警據報到場處理將其送醫急救，
    進而對之以抽血方式實施酒測，測得其血液中酒精濃度為27
    1 ．6 mg/dl （換算呼氣所含酒精成分為每公升1 ‧35毫克
    ）而查獲。
二、案經桃園縣政府警察局龍潭分局報告臺灣桃園地方法院檢察
    署檢察官偵查起訴。
    理  由
一、程序部分：本件被告甲○○所犯係死刑、無期徒刑或最輕本
    刑為三年以上有期徒刑以外之罪，亦非屬臺灣高等法院管轄
    第一審之案件，其於準備程序中就被訴事實為有罪之陳述，
    經本院告知簡式審判程序之旨，並聽取當事人意見後，經本
    院合議庭依刑事訴訟法第273 條之1 第1 項規定裁定由受命
    法官獨任進行簡式審判程序，合先敘明。
二、訊據被告甲○○對於上揭事實坦白承認，並有道路交通事故
    現場圖1 份、道路交通事故調查報告表2 份及現場、車損照
    片11幀附卷可按（附於偵查卷第9 至11頁；第20至25頁），
    且有國軍桃園總醫院一般生化檢驗報告單1 紙顯示其血液所
    含酒精濃度為271 ．6mg /dl （換算呼氣所含酒精成分為每
    公升1 ‧35毫克）情形可佐（附於偵查卷第12頁）。而依警
    員所製作之刑法第一百八十五條之三案件觀察紀錄表所載：
    被告駕駛過程，因自摔入水溝內，無與他車發生事故原因，
    顯然無法正常駕駛；查獲、測試及訊問過程，被告有昏睡叫
    喚不醒情事。況依交通部運輸研究所90年9 月24日運安字第
    900005854 號函所載呼氣中酒精濃度每公升含量為0 ．25毫
    克，即相當於血液中酒精濃度（ＢＡＣ）百分之0 ．05，且
    依該函所附該所79年「駕駛人行為反應之研究─酒醉駕車對
    駕駛行為之分析研究」指出：ＢＡＣ達百分之0 ．03至百
    分之0 ．05時，對駕駛能力之影響為：多數駕駛人心境逐漸
    變幻不定，視覺與反應靈敏性減弱，對速度及距離的判斷力
    差。對心理行為之影響為：觀察力逐漸欠缺，心情漸趨輕鬆
    ，自信心增加，多話，精神狀態處於陶醉感。ＢＡＣ到達
    百分之0 ．05至百分之0 ．08時，對駕駛能力之影響為：反
    應遲鈍，駕駛能力受損，遲而不決或決而不行。對心理行為
    之影響為：情緒鬆弛，感情與行為趨向誇張，肌肉不協調，
    精神處於興奮狀態。ＢＡＣ到達百分之0 ．08至百分之0
    ．15時，對駕駛能力之影響為：判斷力嚴重受到影響，體能
    與精神協調受損，駕駛之體能困難增加。對心理行為之影響
    為：產生情緒異常現象，步伐不平穩，言語不清，反應惡劣
    ，記憶及判斷力受損，精神處於錯亂狀態。超過百分之0
    ．15時，對駕駛能力之影響為：視線搖晃，駕駛已進入恍惚
    狀態，判斷及理解遭到扭曲，駕駛不穩定。對心理行為之影
    響為：意識不明，嘔吐，站、走及講話困難，責任感喪失，
    精神處於麻痺狀態。超過百分之0 ．5 時，對駕駛人能力
    之影響為：無法開車。對心理行為之影響為：爛醉如泥，失
    去知覺可能致死，精神處於昏睡狀態。被告於本件所測得之
    呼氣所含酒精成分為每公升1 ．35毫克，相當於血液中酒精
    濃度（ＢＡＣ）百分之0 ．207 ，依上開說明，其視線、判
    斷、理解能力等均受到相當程度之影響而減退，駕駛能力呈
    不穩定狀態。復參酌案發時被告駕駛過程，因自摔入水溝內
    ，無與他車發生事故原因，顯然無法正常駕駛；查獲、測試
    及訊問過程，被告有昏睡叫喚不醒情事，及被告於案發時因
    酒後操控能力欠佳，致不慎失控跌落路旁之水溝而肇事等情
    ，益見被告當時確已達於不能安全駕駛動力交通工具程度，
    而仍駕車。本件事證已經明確，被告上揭犯行足可認定，應
    依法論科。
三、核被告甲○○所為，係犯刑法第185 條之3 之服用酒類不能
    安全駕駛動力交通工具而駕駛罪。查被告前有如事實欄所載
    犯罪科刑與執行情形，此有刑案資料查註紀錄表、臺灣高等
    法院被告前案紀錄表各1 份附卷可按，其於上開有期徒刑執
    行完畢後，5 年內故意再犯本件有期徒刑以上之罪，為累犯
    ，應依刑法第47條第1 項之規定，加重其刑。爰審酌被告已
    有多次公共危險前科紀錄，仍不知惕勵，而再服用酒類後，
    於不能安全駕駛之情形下，仍貿然駕駛車輛上路，危及道路
    交通安全，且乏尊重其他用路人生命、財產安全之觀念，並
    致肇事，所為非是，及被告被查獲後，經測得之血液中酒精
    濃度相當於呼氣所含酒精成分高達每公升1 ‧35毫克之犯罪
    情節，被告之智識程度、犯罪所生危害，惟念其犯後為前開
    自白，態度尚佳等一切情狀，量處如主文所示之刑，以示懲
    儆。
四、至公訴人雖當庭另謂：本件係被告第4 次酒醉駕車為警查獲
    ，且查獲時酒測值高達每公升1 ‧35毫克，足認其已酗酒成
    癮並有再犯之虞，請本院依刑法第89條之規定，併予諭知於
    刑之執行前，令入相當處所，施以禁戒處分等語。惟查，據
    事實欄所載被告犯罪科刑與執行情形，可見本次雖係被告第
    4 次犯公共危險罪，然被告前3 次犯罪之時間，分別為91年
    、93年、95年間，而本次犯行已距離上次逾7 月，且於上開
    期間內，被告除前揭各次犯公共危險罪之前科紀錄外，並無
    其他犯罪紀錄，亦有上開資料查註紀錄表、被告前案紀錄表
    及臺灣桃園地方法院檢察署95年度偵字第3538號檢察官聲請
    簡易判決處刑書在卷足考，基此，實難逕認被告因酗酒而犯
    罪，足認其已酗酒成癮並有再犯之虞，是公訴人同時請本院
    併依刑法第89條之規定，諭知被告應於刑之執行前，令入相
    當處所，施以禁戒處分，於法尚有未洽，併此敘明。
據上論斷，應依刑事訴訟法第273 條之1 第1 項、第299 條第1
項前段，刑法第185 條之3 、第47條第1 項，刑法施行法第1條
之1 第1 項、第2 項但書，判決如主文。
本案經檢察官鄭東峰到庭執行職務。
中　　華　　民　　國　　95　　年　　12　　月　　29　　日
                              交通法庭  法  官  王美玲
以上正本證明與原本無異。
如不服本判決，應於判決送達後10日內向本院提出上訴狀 (應附
繕本)， 上訴於臺灣高等法院。
                                        書記官  吳玉蘭
中　　華　　民　　國　　95　　年　　12　　月　　29　　日
附錄本案論罪科刑法條：
刑法第185條之3
服用毒品、麻醉藥品、酒類或其他相類之物，不能安全駕駛動力
交通工具而駕駛者，處一年以下有期徒刑、拘役或（銀元）三萬
元以下罰金。
